【裁判字號】    95,上重更(一),47
【裁判日期】    950829
【裁判案由】    毒品危害防制條例
【裁判全文】
臺灣高等法院刑事判決              95年度上重更(一)字第47號
上  訴  人
即  被  告  甲○○
選任辯護人  沙  洪律師
上列上訴人因違反毒品危害防制條例案件，不服臺灣臺北地方法
院93年度重訴字第18號，中華民國94年7月22日第一審判決（起
訴案號：臺灣臺北地方法院檢察署93年度偵字第5058號，併辦案
號：臺灣板橋地方法院檢察署93年度偵字第3232號、93年度偵字
第4578號、94年度偵字第8383號、94年度偵字第14114號、95年
度偵字第6689號、95年度偵字第16981號、95年度偵字第13966號
），提起上訴，經判決後，由最高法院發回更審，本院判決如下
：
    主  文
原判決關於甲○○部分撤銷。
甲○○意圖販賣而持有第一級毒品，累犯，處有期徒刑拾貳年。
扣案如附表一所示之第一級毒品海洛因、第二級毒品甲基安非他
命，均沒收銷毀；如附表二所示之物，均沒收。
    事  實
一、甲○○於民國84年間，因違反麻醉藥品管理條例案件、槍砲
    彈藥刀械管制條例案件，經臺灣士林地方法院就違反槍砲彈
    藥刀械管制條例判處有期徒刑3月，緩刑4年；違反麻醉藥品
    管理條例案件，經上訴後，由本院判處有期徒刑5月；同年
    間，又因違反麻醉藥品管理條例、槍砲彈藥刀械管制條例案
    件，經臺灣士林地方法院分別判處有期徒刑5年2月、4月，
    違反麻醉藥品管理條例部分提起上訴，經本院及最高法院判
    決駁回上訴。嗣經撤銷前述緩刑之宣告，上開違反麻醉藥品
    管理條例案件、槍砲彈藥刀械管制條例、麻醉藥品管理條例
    、槍砲彈藥刀械管制條例四罪，經本院號裁定應執行有期徒
    刑5年10月。又於85年間，因二次偽造文書、違反麻醉藥品
    管理條例案件，分別經臺灣士林地方法院判處有期徒刑5月
    、3月，定應執行刑為有期徒刑7月，及臺灣臺北地方法院判
    處有期徒刑7月；該二次偽造文書、違反麻醉藥品管理條例
    三罪，經定應執行有期徒刑1年2月；各案接續執行，於92年
    7月11日執行完畢，仍不知悔改。
二、何正吉復以不詳之方式，取得第一級毒品海洛因、第二級毒
    品甲基安非他命，以販賣之意圖為持有之，於93年3月5日攜
    至友人乙○○之臺北市○○○路163巷3號6樓之2住宅，並隨
    身帶至其中由甲○○所使用、管領之如附圖編號一所示之房
    間，置於身邊伺機販賣予不特定人牟利。嗣於同日上午（起
    訴書誤繕為下午）6時20分許，為警持搜索票至上址搜索時
    ，當場在如附圖編號一所示之房間內查獲，並扣得如附表一
    所示之之第一級毒品海洛因及第二級毒品甲基安非他命；如
    附表二所示之供意圖販賣而持有第一級毒品所用圓柱中心粉
    磚（該圓柱中心粉磚，外層包覆海洛因，嗣經鑑定將外層海
    洛因刮離）、第一級毒品海洛因、第二級毒品甲基安非他命
    之毒品外包裝、電子秤、塑膠夾鏈袋等物。
三、案經臺北市政府警察局中正第二分局報請臺灣臺北地方法院
    檢察署檢察官偵查起訴。
    理  由
一、證據能力部分：
    依大法官會議釋字第582號解釋意旨，共同被告於被告案件
    中係屬證人，法院應踐行人證之法定調查程序，始具有證據
    能力；而共同被告於被告案件中之警詢、偵查中陳述，因被
    告無從為詰問，而有礙被告之對質詰問權，應無證據能力。
    再法院就被告之案件對其他共同被告或與被告有共犯關係之
    人調查，均應依人證之調查程序傳喚該共同被告或共犯到場
    ，命其立於證人之地位而為陳述，並通知被告，使被告有與
    之對質及詰問其現在與先前陳述之瑕疵的機會，以確保其對
    質詰問權，並藉以發現實體真實（最高法院94年度臺上字第
    1776號判決意旨參照）。依上開大法官會議解釋及最高法院
    判決意旨，法院如於共同被告以證人身分到庭陳述，訊問被
    告對共同被告之審判外陳述有何意見，並准許被告對於共同
    被告當庭及先前陳述進行詰問，即已賦予被告對於共同被告
    對質詰問機會，此時共同被告於審判外陳述之瑕疵，應已治
    癒，而具有證據能力。查同案被告王美珠、丙○○、林根生
    、陳志明、黃肇濰於警詢、偵查或原審本於被告身分所供，
    業於原審以證人身分到庭陳述，並經被告甲○○及其等辯護
    人當庭交互詰問，有筆錄在卷可考，則同案被告王美珠、丙○○、林根生、陳志明、黃肇濰於警詢、偵查或原審所供，
    對於被告甲○○應有證據能力。
二、實體方面：
（一）訊據上訴人即被告甲○○矢口否認意圖販賣而持有第一級
      毒品海洛因、第二級毒品甲基安非他命之犯行，辯稱：查
      獲扣案之海洛因、甲基安非他命及其他電子秤、塑膠夾鏈
      袋等，均非其所有，其並未持有毒品；而同案被告王美珠
      於警訊、偵查及原審供稱毒品為其所有，故本件與之無關
      云云。
（二）然查：
    1.本件係臺北市政府警察局中正第二分局接獲線報檢舉，在
      臺北市○○○路163巷2號6樓之2房屋內，有人涉嫌違反毒
      品危害防制條例案件，聲請取得臺灣臺北地方法院核發之
      搜索票，於93年3月6日上午6時20分許至上址搜索，在屋
      內計扣得白色粉狀物1大包（壓製成圓柱形粉磚狀）及白
      色粉末4小包、白色晶體3小包、電子秤1台、塑膠夾鏈袋
      485 只、吸食器1組、吸食器配件4個、現金新台幣（下同
      ）137萬6千元等物（詳如附表一、二、三所示）。並在現
      場查獲有被告甲○○與王美珠、丙○○、陳志明、乙○○
      、林根生、黃肇濰七人。經將扣案之白色粉末送請法務部
      調查局鑑驗，其中1大包（壓製成圓柱形粉磚狀；如附表
      一(一)ａ及二(一)ａ所示）及3小包（如附表一(一)ｂ、ｃ、ｄ
      所示），含第一級毒品海洛因成份【(甲)偵查中經送法務部
      調查局第一次鑑定，該4包驗餘淨重合計為265.47公克，
      空包裝重3.97公克，純度均為百分之82.35；(乙)原審審理
      中再送法務部調查局鑑定，經法務部調查局改以非標準作
      業程序規定之採樣方式再次檢驗，其中1大包（壓製成圓
      柱形粉磚狀；如附表一(一)ａ及二(一)ａ所示），發現並非均
      質化之海洛因磚，係在不知名粉末之圓柱中心外包覆一層
      海洛因成份之雙層粉磚，經刮除外層檢驗發現，海洛因層
      （如附表一(一)ａ所示）之驗餘淨重為12.37公克，純度為
      百分之20.96，而作為圓柱中心之粉磚（如附表二(一)ａ所
      示）之驗餘淨重為220.68公克，未能檢出係何種物質。又
      其中3小包（如附表一(一)ｂ、ｃ、ｄ所示），亦含第一級
      毒品海洛因成份（該3小包驗餘淨重計為32.12公克，純度
      為百分之82.14）】，另白色粉末1小包（如附表三編號(一)
      ａ所示），未發現毒品成份（驗餘淨重為21.42公克）。
      又扣案之白色晶體3小包（如附表一(二)ａ、ｂ、ｃ所示）
      ，經送內政部警政署刑事警察局鑑驗，含第二級毒品甲基
      安非他命成份（該3小包驗餘淨重合計為30.21公克，純度
      為百分之97.9，外包裝重1.98公克）。另查獲時在場之被
      告甲○○與王美珠、丙○○、陳志明、乙○○、林根生、
      黃肇濰七人，經採尿送驗後，甲○○、丙○○及陳志明之
      尿液均含嗎啡及安非他命陽性反應，王美珠、乙○○、林
      根生、黃肇濰之尿液均含安非他命類陽性反應等情，有扣
      押筆錄及目錄表、法務部調查局93年3月22日調科壹字第
      020006320號鑑定通知書（見偵查卷第213頁）、94年3月
      28日第00000000000號函（見原審卷第三宗第136頁、第
      137頁）、內政部刑事警察局94年4月11日刑鑑字第094002
      5226號鑑定書（見原審卷第254頁）、臺灣尖端先進生技
      醫藥股份有限公司94年3月12日濫用藥物檢驗報告7份（見
      偵查卷第236頁至第250頁）在卷可稽。是本案之爭點在查
      獲扣案之毒品及電子秤、塑膠夾鏈袋等究係何人所有，其
      持有之目的為何。
    2.證人即查獲員警向緒知於原審證稱：我從聲請搜索票到移
      送都有承辦，是有人檢舉臺北市中正區○○○路163巷2號
      6樓之2有人在吸食毒品，說有個王美珠，一個綽號「大姐
      」，還有一些其他人，就向法院聲請搜索票；到達上開地
      點時，在門口聽到裡面有打麻將的聲音，請裡面的人開門
      進去後，附圖編號三所示之房間內有丙○○、乙○○、林
      根生、黃肇濰四個人在打麻將；附圖編號二所示之房間，
      王美珠坐在床那邊發呆；如附圖編號一所示之房間，甲○○坐在房間桌子旁邊的椅子上，陳志明躺在床上睡覺。我
      跟同事郭憲賢負責搜索一號房間，其他同事負責二號房、
      三號房、客廳和廚房，陳志明已經睡著了，叫醒他時，看
      到警察不會很緊張；甲○○躺在椅子上看電視，電視是開
      著的，他右手邊的桌子上有毒品，有4小包海洛因白粉和3
      小包安非他命，桌上還有電子秤及塑膠夾鏈袋，是以大塑
      膠夾鏈袋包著小的塑膠夾鏈袋，在桌子底下甲○○腳邊的
      鞋盒裡面，放有137.6萬元。甲○○就靠在桌子旁邊，與
      桌子幾乎沒有距離，甲○○看到警察好像很驚訝，很緊張
      。在一號房間內的衣櫥裡找到一大包放在綠色方糖盒子裡
      的白粉，衣櫥是緊接著桌子，甲○○的右手邊是桌子，右
      前方就是衣櫥。一號房間內看到的物品是男性使用的等語
      （見原審卷第一宗第175頁至第191頁、第三宗第58頁至第
      64頁）。證人查獲員警郭憲賢於原審證稱：我與向緒知一
      起負責搜索一號房間及製作甲○○的筆錄，進去現場時，
      到三號房看到有人打麻將，再順著到一號房，大家再分工
      搜索。我跟向緒知進去一號房，陳志明在床上睡覺，甲○○躺在椅子上面，面對電視，電視是開著的，甲○○旁邊
      是桌子，桌上有4小包海洛因白粉、3小包安非他命，還有
      一大堆夾鏈袋大概2、3百個，以及電子秤，現金137.6萬
      元是在甲○○坐的椅子旁邊的桌子下面的鞋盒裡面搜到的
      ；另外在桌子旁邊的衣櫃裡面，搜到用方糖盒子裝的1個
      白色圓柱狀的海洛因，在一號房間內的物品是男性的，衣
      櫥內的衣服也是男性的，扣案的485個夾鏈袋，在一號房
      間搜到的比較多，大概有2、3百個，其他有在二號房間搜
      到的（見原審卷第一宗第91頁至第94頁、第三宗第64頁至
      第70頁）。證人查獲員警陳信進於原審證稱：查獲當天我
      有參與搜索，我負責搜索三號房間及客廳的櫃子，三號房
      間內並沒有看到違反毒品危害防制條例之物品，在客廳的
      櫃子裡面有搜到幾個塑膠夾鏈袋，大的有1個、小的有2、
      3個，包含在本件扣案的485個塑膠夾鏈袋中等語（見原審
      卷第一宗第194頁至第196頁）。證人即查獲員警林偵松於
      原審證稱：我是因為搜索現場警力不足，被呼叫支援搜索
      ，主管分配我到二號房協助，我在二號房門右邊電腦桌下
      方查獲1個紙箱，內有夾鏈分裝袋，分成3包，數目我沒有
      仔細清點，在電腦桌上發現有吸食器（見原審卷第二宗第
      29頁至第31頁）。又本件警方搜索過程之錄影光碟片，經
      原審當庭勘驗結果為：「警方進入搜索現場，要求在起訴
      書附表三號房間內打麻將之人到客廳。接著進入甲○○與
      陳志明所在之起訴書附表一號房間，陳志明在床上睡覺，
      甲○○在椅子上看電視，旁邊桌上有電子秤、塑膠袋內裝
      的白色物品數袋，甲○○坐的旁邊有立式衣架，上掛有男
      性服飾。接著，警方進入起訴書附表二號房間。畫面回到
      一號房間，警方搜索甲○○之包包，沒有發現任何違法物
      品，後來警方又拿毒品初步鑑驗包，測試桌上塑膠袋裝之
      白色粉末狀物品。警方帶甲○○離開一號房間到客廳。警
      方在二號房間查到吸食器及一些塑膠袋。畫面又回到一號
      房，警方將一號房之床墊掀開，警方搜索一號房內衣架上
      之衣物，未查獲任何違法物品，警方繼續在一號房內搜索
      。畫面拍到警方在二號房搜索。畫面又回到客廳搜索。畫
      面又回到二號房。（36分21秒時）畫面又回到一號房，警
      方在一號房桌下發現一鞋盒，盒內有現金。（37分0秒時
      ）桌上出現壹個方糖盒。畫面上有聽到警方問甲○○鞋盒
      內之金錢之用途，甲○○回答說要辦貸款用的。（39分時
      ）警方打開桌上之方糖盒，拿出1包白色粉末狀的物品。
      畫面又回到客廳，警方將搜索所得之物品放在桌上並拍攝
      。」等情（見原審卷第三宗第115頁背面至第116頁正面）
      ，有搜索過程之錄影光碟片1片、光碟片翻拍相片25紙（
      見原審卷第一宗所附證物袋、第265頁至第277頁）在卷可
      參。綜合上開證人證言及原審勘驗搜索過程之錄影光碟片
      結果，本件警方進入臺北市中正區○○○路163巷2號6樓
      之2房屋搜索時，丙○○、乙○○、林根生、黃肇濰四人
      在附圖編號三所示房間內打麻將；王美珠坐在附圖編號二
      所示房間內之床上；甲○○及陳志明在如附圖編號一所示
      房間內，被告甲○○躺坐在椅子上，前方電視打開，而陳
      志明睡於床上，經警員喝叫醒來。而扣案之白色粉末4小
      包（即附表一(一)ｂ、ｃ、ｄ及如附表三(一)ａ所示，而其中
      附表一(一)ｂ、ｃ、ｄ所示之3小包，均含第一級毒品海洛
      因成份，附表三(一)ａ所示之1小包，未能檢出係何種物質
      ）、白色晶體3小包（即附表一(二)ａ、ｂ、ｃ所示之3小包
      ，均含第二級毒品甲基安非他命成份）、電子秤1台（附
      表二(二)ａ所示）、塑膠夾鏈袋3百只（附表二(二)ｂ所示）
      ，均係在附圖編號一所示房間內，緊臨被告甲○○所坐座
      椅右方之書桌上扣得。而扣案之壓製成圓柱形粉磚狀之白
      色粉末1大包（即附表一(一)ａ及二(一)ａ所示，為不知名粉
      末之圓柱中心外包覆一層海洛因成份之雙層粉磚），係在
      附圖編號一所示房間內緊臨上述書桌之衣櫃內扣得。再扣
      案之現金137萬6千元（附表三(一)ｂ所示），係在附圖編號
      一所示房間內書桌下方之鞋盒裡扣得。扣案之吸食器1組
      、吸食器配件4個（如附表三(二)ａ、ｂ所示），係在附圖
      編號二所示房間內之電腦桌上扣得。另扣案之塑膠夾鏈袋
      185只（如附表三(二)ｃ所示），係在附圖編號二所示房間
      內之電腦桌下之紙箱內及客廳內扣得等情無訛。
    3.附圖編號一所示房間內扣得之第一級毒品海洛因、第二級
      毒品甲基安非他命及電子秤、塑膠夾鏈袋等物品究為何人
      所持有？被告甲○○與在場之丙○○、王美珠於警詢、偵
      查及審理中，均各有指稱其他人為扣案毒品所有之人，惟
      被告甲○○與丙○○、王美珠為本件檢察官起訴共同販賣
      毒品罪嫌之人，在訴訟上屬於利害關係相反之當事人，且
      其等所為指稱其他被告為扣案毒品所有人之陳述，均有前
      後不一致之情事，尚不得以被告甲○○、丙○○、王美珠
      所為不利於其他共同被告之陳述，作為認定扣案毒品所有
      人之依據。再同案被告王美珠於警訊、偵查及原審雖曾自
      承扣案毒品為其所持有，惟依刑事訴訟法第156條第2項，
      被告之自白不得作為有罪判決之唯一證據，仍應調查其他
      必要之證據，以察其是否與事實相符之規定，本件自仍應
      調查其他必要之證據，不得以王美珠一度所為不利於己之
      陳述，即認定扣案毒品為王美珠所有。且王美珠於原審以
      證人身分具結證稱係被告拜託其承擔而頂罪（見原審卷第
      三宗第228頁至第232頁）。且王美珠因頂罪以共同販賣毒
      品遭起訴，然經本院審理結果認定本件毒品非其所有，業
      經判決無罪確定，該王美珠頂罪供承扣案毒品為其所有，
      不足為被告有利之認定。至同案被告丙○○雖稱當日王美
      珠有帶一個包包，但並不知該包包內裝何物，且於原審結
      稱不知王美珠有無進入一號房（見原審卷第三宗第238頁
      ），亦不足為被告有利之認定。又本件經傳訊查獲時在房
      屋內之乙○○、林根生、黃肇濰、陳志明。乙○○於警詢
      、偵查中供稱：我為該房屋的所有權人，丙○○向我承租
      其中一間有浴室之主臥房房間，查獲時我在另一間房間內
      打麻將，我不知道扣案物品是何人的等語（見偵查卷第38
      頁至第42頁、第126頁、第127頁）。嗣經原審多次傳喚並
      拘提均未到庭。林根生於警詢、偵查及原審供（證）稱：
      我在查獲前一天晚上約10點多、11點多去上址房屋打麻將
      ，是在三號房間打麻將，沒有進去一、二號房間，並未注
      意看其他房間是否有人，我只是去打麻將而已，不知道一
      號、二號房間是何人在居住等語（見偵查卷第63頁、第64
      頁、第127頁、第128頁、第210頁、第211頁及原審卷第二
      宗第13頁、第15頁、第16頁）。黃肇濰於警詢、偵查及原
      審供稱：我是在查獲前一天晚上約11點多去上址的，查獲
      時正跟乙○○、林根生、丙○○在三號房間內打麻將，甲○○、陳志明、王美珠被警察帶出來，還搜到一些東西，
      當時警察有問在場人，查獲的毒品與物品為何人所有，我
      說不知道，我只是來打牌的，我是去打麻將，不清楚房間
      是何人在使用的等語（見偵查卷第67頁、第68頁、第209
      頁、第210頁及原審卷第二宗第79頁至第85頁）。陳志明
      於警詢及原審供稱：甲○○於93年3月4日下午約我到上址
      房屋集合，一起去金山喝喜酒，丙○○也有去喝喜酒，乙○○、林根生、黃肇濰、王美珠沒有去，喝完喜酒後好像
      是3月4日晚上11點多還是3月5日1點多，再回去上址，我
      當時喝醉酒，迷迷糊糊不清楚，是甲○○送我過去的，一
      進門甲○○就帶我去一號房間休息，我沒有注意看房間桌
      上放置何物，我只有在床上睡覺，不知道房屋為何人所有
      ，也不知道一號房間是何人居住，我是被警察叫起來時，
      才知道一號房間內有毒品，我不清楚扣到的物品是何人的
      等語（見偵查卷第65頁、第66頁及原審卷第二宗第167頁
      至第186頁）。上開在場人等均未指稱房屋內扣案之毒品
      為何人所有。
    4.扣案之第一級毒品海洛因及第二級毒品甲基安非他命、電
      子秤1台、塑膠夾鏈袋3百只，係在上址房屋如附圖編號一
      所示之房間內，與被告甲○○所坐座椅相緊臨之書桌上及
      衣櫃內起獲，業據證人即查獲員警向緒知、郭憲賢於原審
      證述明確，並經原審勘驗搜索過程之錄影光碟片在案，被
      告甲○○乃與該扣案物品位置最為接近之人。
    5.警方進入上址房屋搜索時，被告甲○○係坐在如附圖編號
      一所示房間內之座椅上，前方電視開啟，被告甲○○於偵
      查及原審亦分別自承其在一號房間內看電視、睡覺等情（
      見偵查卷第132頁及原審卷第三宗第239頁背面、第290頁
      正面）。在緊臨被告甲○○座椅旁之書桌下方扣得現金13
      7萬6千元，被告甲○○稱：現金為我所有，是我和妻子向
      親友籌借，用以繳交停止家中房屋遭法院拍賣之保證金。
      其妻蔡雪紅於偵查及原審證稱：我和甲○○居住的臺北市
      ○○街51號2樓房屋，因甲○○的哥哥何承昱借錢，將房
      子設定抵押，被法院拍賣，我將自己工作所得私房錢60幾
      萬元，拿給甲○○，甲○○也有向他哥哥拿錢等語（見偵
      查卷第267頁、第268頁及原審卷第二宗第127頁、第128頁
      、第131頁、第132頁）。甲○○之兄何承昱於偵查中證稱
      ：我家裡的兄弟姐妹為了將房子標回來，大家各出一半錢
      ，我交給甲○○30幾萬元，甲○○還有向親戚叔叔姑姑等
      拿錢等語（見偵查卷第268頁）。查獲在場之林根生於偵
      查及原審供（證）稱：我在查獲前一天晚上約10點多、11
      點多去上址房屋三號房間打麻將，開始打麻將後約一個小
      時，甲○○拿錢進來要大家幫忙數，看數目對不對，甲○○說是要繳房子的錢，乙○○、丙○○都有幫忙數，快要
      數完的時候，黃肇濰進來，數錢是在麻將桌上數，數完後
      甲○○將錢拿回房間放等語（見偵查卷第210頁及原審卷
      第一宗第14頁、第19頁至第21頁、第26頁）。另在場之黃
      肇濰於偵查及原審供（證）稱：我在查獲前一天晚上約11
      點多去上址房屋打麻將，我去時丙○○、乙○○、林根生
      、甲○○他們剛好算錢剛算完，甲○○說喝酒喝多了，累
      了想去休息一下，離開三號房間後就沒有再進來了，我跟
      乙○○、林根生、丙○○留在三號房間裡打麻將，錢是甲○○因為他家房子19日要被法拍，押標金要151萬，他們
      湊錢要把房子買回來，因為我在甲○○哥哥何承昱之雙杰
      國際企業有限公司上班，所以我知道等語（見偵查卷第20
      9頁及原審卷第二宗第81頁、第82頁、第90頁至第92頁）
      。查獲在場之陳志明於原審證稱：甲○○於3月4日下午約
      我到上址房屋集合一起去金山喝喜酒，要去金山喝喜酒時
      ，甲○○說他身上背包有現金，他說他家被查封要拿去繳
      ，途中甲○○打開背包要買東西時，我看到裡面有錢等語
      （見原審卷第二宗第168頁、第182頁、第183頁）。同案
      被告丙○○亦於偵查、原審供稱：甲○○有帶1百多萬元
      過來，他說他家要被查封，籌到這筆錢請大家幫他算，有
      我、乙○○、林根生、黃肇濰幫他算等語（見偵查卷第19
      5頁及原審卷第一宗第46頁、第二宗第197頁）。復有臺灣
      士林地方法院民事執行處93年2月12日士院儀90執勇字第1
      5845號通知，記載債務人為何承昱、甲○○等，拍賣標的
      為臺北市○○街51號二層樓房等不動產，定於93年3月19
      日進行第二次拍賣等在卷可稽（見偵查卷第227頁至第229
      頁）。本件在附圖編號一所示房間內被告甲○○所坐座椅
      旁書桌下方之鞋盒裡，查獲之現金137萬6千元，係被告甲○○所有。而現金137萬6千元之金額甚鉅，攜帶外出，必
      置於自己實力所得支配管領之範圍內。被告甲○○將大筆
      現金帶至上開房間內，並置放書桌下，在書桌旁之座椅上
      觀看電視、睡覺；證人林根生並證稱：甲○○在錢數完後
      就將錢拿回房間放等語；證人陳志明證稱：我於查獲前一
      天晚上喝醉酒返回上址後，即由甲○○帶進一號房間內休
      息等語，足證被告甲○○對於附圖編號一所示之房間，確
      有使用及管領之事實。
    6.雖被告甲○○辯稱：我到一號房間睡覺前，桌上並沒有東
      西，是我醒來後才看到桌上有3、4包小包裝的東西，在睡
      覺時有看到王美珠進來一號房間內分裝毒品；如果我持有
      毒品，應於警方敲門時加以藏匿或湮滅，不會放在桌上任
      令警方查獲云云。惟本件扣得之物，計有第一級毒品海洛
      因1大包（壓製成圓柱形粉磚狀，如附表一(一)ａ及二(一)ａ
      所示，外層海洛因層之驗餘淨重為12.37公克，圓柱中心
      之驗餘淨重為220.68公克，合計為233.05公克）及3小包
      （如附表一(一)ｂ、ｃ、ｄ所示，驗餘淨重計為32.12公克
      ），及第二級甲基毒品安非他命3小包（如附表一(二)ａ、
      ｂ、ｃ所示），驗餘淨重計為30.21公克，數量非少，價
      值不菲，且毒品為違禁物，持有即涉犯刑責，依經驗法則
      ，毒品之所有或持有人，不可能任意放置，且不可能放置
      於他人實力可支配，自己無法支配之處所。本件並同時於
      毒品緊臨位置，同房間之書桌上，置放電子秤1台及分裝
      袋3百只。被告甲○○雖稱：有看到王美珠進來一號房間
      分裝毒品云云，然被告甲○○於警詢供稱：我於5日凌晨2
      、3點看到丙○○和王美珠一起從二號房間走出，丙○○
      到三號房間跟我交換打麻將，然後我從三號房間走進一號
      房，就看見王美珠在一號房桌上分裝毒品云云；嗣於偵查
      中供稱：毒品是王美珠帶進來的，王美珠於凌晨2點半到3
      點左右進來與丙○○交談，王美珠進來時我醒著，我看到
      王美珠在房間裡弄東西弄來弄去云云（見偵查卷第24頁正
      面、第27頁背面、第28頁背面、第132頁）；及至原審先
      供稱：我沒有看到王美珠進來，我在睡覺，我睡覺前王美
      珠還沒有來等語。迨經辯護人及公訴人質問何以於警詢、
      偵查中明白指出知道王美珠進來找丙○○，看到王美珠分
      裝毒品等情後，才改稱：我躺在那裡的時候已經睡著，但
      有看到房間有人走動，那是王美珠進來找丙○○，我稍微
      看到王美珠進來一號房間分裝，因為王美珠離我很近，我
      在睡覺，我沒有睜開眼睛，王美珠倒東西時與我只有一步
      的距離云云（見原審卷第三宗第240頁背面、第241頁正面
      ）。被告就親身經歷之事實，先後所供不一，且有矛盾，
      自難遽信。被告甲○○於偵查、原審均自承至附圖編號一
      所示之房間內看電視、睡覺，及警方持搜索票進入時，仍
      睡眼惺松等情（見原審卷第三宗第306頁被告答辯狀）。
      而依證人即查獲員警向緒知、郭憲賢指證搜索經過，原審
      勘驗搜索過程之錄影光碟片所示，警方進入搜索時，屋內
      房間房門為開啟狀態，且在各房間共用走道即得以看見各
      房間內情形，則被告甲○○或因警方進入房屋搜索時尚於
      睡眠狀態，或因房屋內部隔間及房門開合情形，致未及時
      藏匿或湮滅毒品，尤不得以被告甲○○未及時藏匿或湮滅
      毒品，即認扣案物品非被告甲○○所有。
    7.綜合扣案物品之起獲位置，被告甲○○對於附圖編號一所
      示房間之使用及管領情形，及被告甲○○辯稱扣案物品係
      於睡覺時由他人攜入房間置放，與常情相違等情觀之。在
      房屋附圖編號一所示之房間內扣得之第一級毒品海洛因、
      第二級甲基毒品安非他命、電子秤1台、塑膠夾鏈袋3百個
      等物，應為被告甲○○所持有甚明。
    8.被告甲○○持有第一級毒品海洛因、第二級毒品甲基安非
      他命之來源，或販入或受贈或其他原因持有，且縱係販入
      ，其販入之時，或有營利販售之意思或事後才起意販售，
      然犯罪事實之認定，究須依證據認定，依卷內資料，並不
      能證明販入，只能證明其持有。惟本件查獲之毒品，計有
      第一級毒品海洛因1大包（壓製成圓柱形粉磚狀，如附表
      一(一)ａ及二(一)ａ所示，外層海洛因層之驗餘淨重為12.37
      公克，圓柱中心之驗餘淨重為220.68公克，合計為233.05
      公克）及3小包（如附表一(一)ｂ、ｃ、ｄ所示，驗餘淨重
      計為32.12公克），及第二級毒品甲基安非他命3小包（如
      附表一(二)ａ、ｂ、ｃ所示，驗餘淨重計為30.21公克），
      數量甚大。且其中第一級毒品海洛因1大包，在不知名粉
      末之圓柱中心外包覆一層海洛因成份之雙層粉磚，如僅為
      單純非法持有或施用，該海洛因自無須特別包覆在圓柱中
      心外，並壓製成圓柱形粉磚狀，致提高分離取得海洛因純
      質之困難。且該包裝方式，足以增加海洛因之總重量，而
      有利於販賣之取得高價。再查獲毒品時，同時查獲電子秤
      1台、分裝袋3百只，倘被告甲○○僅係單純持有或施用或
      轉讓，何須一併準備供精確分量秤重之電子秤及大量分裝
      袋等物。被告甲○○既持有數量甚多之第一級毒品海洛因
      及第二級毒品甲基安非他命，並特別壓製包覆其他粉末以
      增加總重量，同時備置供精確分量秤重之電子秤及分裝袋
      使用，顯見被告甲○○係具有營利而販賣之意圖。
    9.被告聲請再傳訊證人乙○○，證明一號房非被告使用，其
      內衣物為乙○○所有，王美珠曾帶物品至該處內云云。惟
      乙○○經多次傳喚，拘提無著。乙○○於警訊及檢察官訊
      問時已明確稱該毒品為何人所有，並不清楚，當時在打麻
      將，對其他人做什麼並不清楚等語（見偵查卷第39頁至第
      41頁、第126頁、第127頁），且該一號房內之衣物是否為
      乙○○所有，並不影響被告當時對一號房實質上管領力，
      該乙○○已無再傳查之必要，附此說明。
（三）綜上所述，被告所辯，為空言卸責之詞，不足採信，其罪
      證明確，犯行洵堪認定，應予依法論科。
（四）核被告甲○○所為，係犯毒品危害防制條例第5條第1項之
      意圖販賣而持有第一級毒品罪及同條第2項之意圖販賣而
      持有第二級毒品罪。公訴人認被告甲○○犯毒品危害防制
      條例第4條第1項第2項之販賣第一級毒品及第二級毒品罪
      ，惟查本件並無證據足以證明被告之毒品為其販入，只能
      證明其持有毒品，並有圖利販賣之意圖，起訴法條，尚有
      未洽，應予變更。被告甲○○同時同地以一行為，同時持
      有第一級、第二級毒品，所犯毒品危害防制條例第5條第1
      項、第2項之意圖販賣而持有第一級、第二級毒品兩罪間
      ，犯意各別，罪名不同，為想像競合犯，應從較重之意圖
      販賣而持有第一級毒品論科。被告甲○○於84年間，因違
      反麻醉藥品管理條例案件、槍砲彈藥刀械管制條例案件，
      經臺灣士林地方法院就違反槍砲彈藥刀械管制條例部分處
      有期徒刑3月，緩刑4年。違反麻醉藥品管理條例部分，經
      上訴後，由本院判處有期徒刑5月；同年間，又因違反麻
      醉藥品管理條例、槍砲彈藥刀械管制條例案件，經臺灣士
      林地方法院分別判處有期徒刑5年2月、4月，其中麻醉藥
      品管理條例部分提起上訴，經本院及最高法院駁回上訴，
      嗣經撤銷前述緩刑之宣告；上開違反麻醉藥品管理條例案
      件、槍砲彈藥刀械管制條例、麻醉藥品管理條例、槍砲彈
      藥刀械管制條例四罪，經本院裁定應執行有期徒刑5年10
      月。又於85年間，因二次偽造文書、違反麻醉藥品管理條
      例案件，分別經臺灣士林地方法院判處有期徒刑5月、3月
      ，定應執行刑為有期徒刑7月，及臺灣臺北地方法院判處
      有期徒刑7月；該二次偽造文書、違反麻醉藥品管理條例
      三罪，經定應執行有期徒刑1年2月；各案接續執行，於92
      年7月11日執行完畢，有本院被告全國前案紀錄表在卷可
      稽，其於有期徒刑執行完畢後，5年內再犯本件有期徒刑
      以上之罪，為累犯，應依行為時刑法第47條規定，加重其
      刑（無期徒刑部分不得加重）。另94年2月2日修正公布，
      95年7月1日施行之刑法第47條第1項，對累犯規定雖予以
      修正，惟並無有利於被告，依刑法第2條第1項前段，仍應
      適用行為時法。
三、原審對被告為有罪科刑之判決，固非無見。惟查：(一)被告所
    犯係意圖販賣而持有第一級、第二級毒品罪，原審誤為販賣
    第一級、第二級毒品，尚有未合。(二)毒品危害防制條例第2
    條第2項所規定之第二級毒品之品項例示如該條例附表二所
    載，安非他命與甲基安非他命為不同之第二級毒品，本件扣
    案白色結晶物3包，經送鑑定，乃係甲基安非他命，詳如前
    述，原判決未依鑑定結果，認係安非他命，亦有未合。(三)毒
    品之外包裝，防止毒品裸露潮溼，便於攜帶販售，為供意圖
    販毒而持有供犯罪所用之物，且本件第一級毒品海洛因、第
    二級毒品甲基安非他命之外包裝（如附表二編號(三)a、b所示
    ）於送鑑定時均已析離單獨存在，應予沒收，原審亦漏未沒
    收，自屬無可維持。被告上訴意旨，仍執前詞，否認犯罪，
    雖不足採，惟原判決既有可議，自應由本院將之撤銷改判，
    爰審酌被告甲○○犯罪之動機、目的、手段、持有毒品之數
    量、對社會之危害及犯罪後之態度等一切情狀，乃量處如主
    文第2項所示之刑，以資懲儆。扣案如附表一即編號(一)ａ、
    ｂ、ｃ、ｄ所示之第一級毒品海洛因，編號(二)ａ、ｂ、ｃ所
    示之第二級毒品甲基安非他命，為查獲之毒品，依毒品危害
    防制條例第18條第1項前段規定，宣告沒收銷燬之。扣案如
    附表二編號(一)ａ所示原外包覆海洛因層之圓柱中心粉磚，為
    增加海洛因之重量提高販售利得，係供被告甲○○意圖販賣
    而持有第一級毒品所用之物；扣案如附表二編號(二)ａ、ｂ所
    示之電子秤1台、分裝袋3百只，為供被告甲○○意圖販賣而
    持有第一級、第二級毒品所用之物；扣案如附表二編號(三)a
    、b所示之第一級毒品海洛因、第二級毒品甲基安非他命外
    包裝，為防止毒品裸露潮溼，便於攜帶販售，為供意圖販毒
    而持有供犯罪所用之物，均依毒品危害防制條例第19條第1
    項規定，宣告沒收之。至其餘查獲之如附表三(一)ａ所示之白
    色粉末1小包，並未發現毒品成份，亦無與毒品混合摻雜而
    無法分離，或附著包覆而得認有特定用途之情形；如附表三
    (一)ｂ所示之現金137萬6千元，雖為被告甲○○所有，惟不能
    證明認係被告販賣毒品犯罪所得之財物；如附表三(二)ａ、ｂ
    、ｃ所示之吸食器1組、吸食器配件4個、塑膠夾鏈袋185只
    ，與附圖編號一所示被告管領之房間內扣得之毒品，尚有空
    間之距離，且據同案被告丙○○供述為其所有供施用毒品之
    用，與被告甲○○意圖販賣而持有第一級、第二級毒品之犯
    行無直接關聯，均不得於本案沒收，附此說明。
四、退請檢察官移送併辦審理部分：
（一）臺灣板橋地方法院檢察署95年度偵字第6669號（含94年度
      偵字第8383號、93年度偵字4578號）移送併辦意旨略以：
      被告甲○○與李秀卿、陳朝陽、陳美雲、陳志明等人共組
      販毒集團，於不詳時間，在不詳地點，向姓名年籍不詳之
      成年人，販入不詳數量之第一級毒品海洛因與第二級毒品
      安非他命，攜至臺北縣八里鄉○○○街12巷6號4樓住處，
      伺機販賣與不特定第三人牟利。嗣於92年12月17日16時40
      分許，為警持搜索票至上址執行搜索，當場扣得第一級毒
      品海洛因3包（總淨重1.54公克）、第二級毒品安非他命6
      包（總淨重88.9公克）、塑膠分裝袋94個、帳簿3本、帳
      單19張等物。因認被告甲○○涉有販賣第一級、第二級毒
      品罪嫌，認與本案有連續犯裁判上一罪關係，移送本院併
      辦。惟查被告否認有此部分犯行。且本件查獲時，除被告
      外，尚有陳志明、朱藤、陳雅秀、陳美雲等多人在場。在
      場之陳志明稱海洛因、電子秤、分裝塑膠袋為在其行李中
      查獲，係陳朝陽所有，甲○○準備承租該屋，尚未搬進去
      住等語（見93年度偵字第4578號卷第69頁、第70頁）。在
      場之朱藤稱：安非他命是我和女友陳雅秀以7000元向陳朝
      陽購買等語（見同上卷第77頁、第78頁）。另在場之陳雅
      秀亦為同一供述（見同上卷第82頁）。在場之人均一致指
      稱毒品為陳朝陽所有並販售，並無何人指稱被告持有毒品
      販賣。而併辦意旨指認被告與其他在場之人組販毒集團，
      向不詳之人，在不詳之地、不詳之時，販入不詳數量之毒
      品販賣，卷內並無任何證據資料，似為推測之詞，難認與
      本件有連續犯或其他裁判上一罪關係，本院不得就未經起
      訴之犯行，予以審判，此部分應退請檢察官依法處理。
（二）臺灣板橋地方法院檢察署95年度偵字16981號（含95年度
      偵字第13966號、94年度偵字第11414號、93年度偵字第32
      32號）移送併辦意旨略以：被告甲○○連續自93年2月9日
      起，在臺北縣板橋市○○路362號5樓等地，向年籍姓名均
      不詳，綽號「阿興」之成年男子等人販入第一級毒品海洛
      因及第二級毒品安非他命及液態安非他命後，將購得之海
      洛因摻入葡萄糖混合分裝，將液態安非他命烘乾結晶及將
      安非他命分裝販賣予丙○○及不特定人，嗣於93年2月10
      日17時10分許，在上址當場查獲，並扣得液態安非他命74
      8.34克（驗餘剩712.21克）、海洛因殘渣袋5只（淨重0.5
      克）、安非他命1包0.16公克（驗餘剩0.5131克）、毒品
      攪拌器2台、方形鑄模1組、圓形鑄模1組、研磨缽1個、電
      子磅秤2台、烘乾器1台、安非他命製造配方單1張、分裝
      袋65個、販賣所得2萬5千元等物。因認被告甲○○涉有販
      賣第一級、第二級毒品罪嫌，認與本案有連續犯之關係，
      移送本院併辦。惟查被告亦否認有此部分犯行，而依丙○○供述安非他命是由「吉兄」（被告甲○○）幫其向「阿
      興」所調的，以11萬元向阿興購得；海洛因為一「阿扁」
      者寄放（見93年度偵字3232號卷第33頁、第34頁）。依其
      所述，被告係替丙○○買安非他命，並無證據證明其從中
      得利，涉及轉讓毒品。又扣案之安非他命為液態，尚未經
      烘乾結晶固化，且扣有烘乾器、製造配方，被告甲○○所
      犯，應涉及製造毒品罪嫌，與本案之意圖販賣而持有第一
      級、第二級毒品，罪名不同，犯行各殊，亦無連續犯或牽
      連犯或他裁判上一罪關係，本院亦不得就該未起訴之犯行
      ，予以審判，應退請檢察官另行偵辦。
五、據上論斷，應依刑事訴訟法第369條第1項前段、第364條、
    第299條第1項前段、第300條，毒品危害防制條例第5條第1
    項、第2項、第18條第1項前段、第19條第1項，刑法第11條
    前段、第2條第1項前段、第55條、第47條（行為時法），判
    決如主文。
本案經檢察官沈世箴到庭執行職務。
中    華    民    國    95    年    8     月    29    日
                  臺灣高等法院刑事第十六庭
                              審判長法  官  葉騰瑞
                                    法  官  黃俊明
                                    法  官  趙功恆
以上正本證明與原本無異。
如不服本判決，應於收受送達後十日內向本院提出上訴書狀，其
未敘述上訴之理由者並得於提起上訴後十日內向本院補提理由書
（均須按他造當事人之人數附繕本）。
                                    書記官  孫佩琳
中    華    民    國    95    年    8     月    29    日
附錄本案論罪科刑法條全文
毒品危害防制條例第5條第1項、第2項
意圖販賣而持有第一級毒品者，處無期徒刑或十年以上有期徒刑
，得併科新臺幣七百萬元以下罰金。
意圖販賣而持有第二級毒品者，處五年以上有期徒刑，得併科新
臺幣五百萬元以下罰金。
附表
一、應沒收銷燬之毒品
┌───┬────┬──────┬──────────┐
│編  號│ 名   稱│重  量      │備考                │
│      │        │（驗餘淨重）│                    │
├─┬─┼────┼──────┼──────────┤
│(一)│a │第一級毒│12.37公克   │1.原包覆在附表二編號│
│  │  │品海洛因│            │  (一)a之圓柱中心粉磚 │
│  │  │        │            │  外，鑑定時刮離。  │
│  │  │        │            │2.查獲地點在如附圖  │
│  │  │        │            │  編號一所示之房間。│
│  ├─┼────┼──────┼──────────┤
│  │b │        │            │1.原分裝為3小包，鑑 │
│  ├─┤第一級毒│            │  定時混在一起。    │
│  │c │品海洛因│32.12公克   │2.查獲地點在如附圖編│
│  ├─┤        │            │  號一所示之房間。  │
│  │d │        │            │                    │
├─┼─┼────┼──────┼──────────┤
│(二)│a │        │            │1.3小包白色結晶。   │
│  ├─┤第二級毒│            │2.查獲地點在如附圖編│
│  │b │品甲基安│30.21公克   │  號一所示之房間。  │
│  ├─┤非他命  │            │                    │
│  │c │        │            │                    │
└─┴─┴────┴──────┴──────────┘
二、應沒收之物
┌───┬────┬──────┬──────────┐
│編  號│名   稱 │數   量     │備考                │
├─┬─┼────┼──────┼──────────┤
│(一)│a │圓柱中心│220.68公克  │1.原為雙層粉磚，外層│
│  │  │粉磚    │            │  所包覆之海洛因，鑑│
│  │  │        │            │  定時刮除如附表一編│
│  │  │        │            │  號(一)a。           │
│  │  │        │            │2.供意圖販賣而持有第│
│  │  │        │            │  一級毒品所用之物。│
│  │  │        │            │3.查獲地點在如附表圖│
│  │  │        │            │  編號一所示之房間  │
│  │  │        │            │  。                │
├─┼─┼────┼──────┼──────────┤
│(二)│a │電子秤  │1個         │1.供意圖販賣而持有第│
│  ├─┼────┼──────┤  一級毒品、第二級毒│
│  │b │塑膠夾鏈│300只       │  品所用之物。      │
│  │  │袋      │            │2.查獲地點在如附圖編│
│  │  │        │            │  號一所示之房間。  │
├─┼─┼────┼──────┼──────────┤
│  │  │第一級毒│重3.97公克  │1.供意圖販賣而持有第│
│  │a │品海洛因│            │  一級毒品、第二級毒│
│(三)│  │空包裝  │            │  品所用之物。      │
│  │  │        │            │2.查獲地點在如附圖編│
│  │  │        │            │  號一所示之房間。  │
│  ├─┼────┼──────┼──────────┤
│  │  │第二級毒│重1.98公克  │1.供意圖販賣而持有第│
│  │b │品甲基安│            │  一級毒品、第二級毒│
│  │  │非他命外│            │  品所用之物。      │
│  │  │包裝    │            │2.查獲地點在如附圖編│
│  │  │        │            │  號一所示之房間。  │
└─┴─┴────┴──────┴──────────┘
三、不予沒收之物
┌───┬───────┬───────┬──────┐
│編  號│ 名    稱     │重量／數量    │起獲地點    │
├─┬─┼───────┼───────┼──────┤
│(一)│a │非毒品之白色粉│21.42公克     │如附圖編號一│
│  │  │末(1包)       │              │所示之房間  │
│  ├─┼───────┼───────┤            │
│  │b │現金(新台幣)  │137萬6千元    │            │
├─┼─┼───────┼───────┼──────┤
│(二)│a │吸食器        │1組           │如附圖編號二│
│  ├─┼───────┼───────┤所示之房間  │
│  │b │吸食器配件    │4個           │            │
│  ├─┼───────┼───────┼──────┤
│  │c │塑膠夾鏈袋    │185只         │如附圖編號二│
│  │  │              │              │所示之房間及│
│  │  │              │              │客廳        │
└─┴─┴───────┴───────┴──────┘


司法院資訊處製作；財團法人民間司法改革基金會備份。
